臺灣屏東地方法院民事判決　　　　　　　100年度訴字第509號
原　　　告　合作金庫資產管理股份有限公司
法定代理人　吳萬順
訴訟代理人　陳雪芬
被　　　告　鄞明滿
被　　　告　蔡素虹
當事人間撤銷贈與行為等事件，本院於民國100 年12月20日言詞
辯論終結，判決如下：
    主  文
被告間於民國九十一年十二月九日就坐落屏東縣潮州鎮○○○段
二小段八三地號土地，所為贈與之債權行為及所有權移轉之物權
行為應予撤銷。
被告蔡素虹就前項土地於民國九十一年十二月十二日經屏東縣潮
州地政事務所以收件字號九一年潮登字第一一七二六○號所為之
所有權移轉登記應予塗銷。
訴訟費用由被告負擔。
    事  實  及  理  由
一、原告主張：
    訴外人陳麗桑邀同被告鄞明滿為連帶保證人，向訴外人合作
    金庫商業銀行股份有限公司（下稱合作金庫銀行）申請貸款
    ，至今尚積欠本金4,901,856 元與利息、違約金尚未清償，
    履經催討被告均置之不理，並經合作金庫銀行依法取得執行
    名義。嗣合作金庫銀行將上開債權移轉予原告，原告於100
    年5 月19日申調附表所示之不動產（下稱系爭不動產）登記
    簿謄本，始發現被告鄞明滿已於91年12月9 日逕將系爭不動
    產以「夫妻贈與」為名義，贈與予被告蔡素虹，並於91年12
    月12日辦理所有權移轉登記後，旋於92年2 月13日離婚，是
    被告鄞明滿將系爭不動產以贈與方式規避債務，其亦明知名
    下已無其他財產可供清償債務，被告間之贈與行為及所有權
    移轉行為，顯已侵害原告之債權。為此，爰依民法第244 條
    第1 項、第242 條前段規定，請求撤銷被告間就系爭土地所
    為之贈與行為並回復原狀等語。並聲明：被告間就附表所示
    之土地所為之贈與行為及所有權移轉登記行為應予撤銷、(2)
    被告蔡素虹應將附表所示之土地所有權移轉登記予以塗銷，
    並回復登記為被告鄞明滿所有。
二、被告則以：
(一)、被告鄞明滿部分：因伊以前不是很顧家，伊與被告蔡素虹離
    婚前有協議離婚要將系爭不動產過戶給被告蔡素虹。並聲明
    ：原告之訴駁回。
(二)、被告蔡素虹部分：婚姻存續期間被告鄞明滿花了伊很多錢，
    離婚後伊要求被告鄞明滿將系爭不動產過戶給伊，讓伊過生
    活，系爭不動產是因為被告鄞明滿與伊離婚，被告補償給伊
    才辦理過戶，被告鄞明滿在外面積欠很多債務，伊並不清楚
    被告鄞明滿積欠了哪些款項。並聲明：原告之訴駁回。
三、兩造不爭執之事實：
(一)訴外人陳麗桑邀同被告鄞明滿為連帶保證人向訴外人合作金庫
  商業銀行股份有限公司申請貸款。
(二)訴外人合作金庫商業銀行股份有限公司已將上開債權讓與原告
  。
(三)被告鄞明滿於91年12月9 日將系爭不動產以夫妻贈與為原因移
  轉登記予被告蔡素虹。
(四)被告鄞明滿無其他財產清償原告。
四、兩造爭點所在：
  被告鄞明滿是否虧欠被告蔡素虹，才將系爭不動產移轉登記予
  被告蔡素虹？得否撤銷？
五、本院之判斷：
(一)原告主張被告鄞明滿欠其上開債務未為清償，且明知名下已無
  其他不動產等財產，竟仍將系爭土地以贈與為由移轉登記予其
  前妻即被告蔡素虹之事實，有原告提出核與所述相符之報紙（
  公告）、本院92年度促字第8459號支付命令暨確定證明書、系
  爭土地登記謄本、所有權異動索引表影本等文件為證，並為被
  告所不爭執，堪信為真實。
(二)按債權人依民法第244 條規定，撤銷債務人所為之有償或無償
  行為者，祇須具備下列之條件，(1)為債務人所為之法律行為。
  (2)其法律行為有害於債權人。(3)其法律行為係以財產權為目的
  。(4)如為有償之法律行為，債務人於行為時，明知其行為有害
  於債權人，受益人於受益時，亦明知其事情。至於債務人之法
  律行為除有特別規定外，無論為債權行為抑為物權行為，均非
  所問（最高法院42年台上字第323 號判例意旨參照）。又債務
  已屆清償期，債務人就既存債務為清償者，固生減少積極財產
  之結果，但同時亦減少其消極財產，於債務人之資力並無影響
  ，不得指為民法第244 條第1 項或第2 項之詐害行為。惟在代
  物清償，如代償物之價值較債權額為高，有損害於債權人之權
  利時，而受益人於受益時方知其情事者，仍有同法條第2 項之
  適用（最高法院55年台上字第2839號判例意旨參照）。本件被
  告2 人均抗辯稱：係因被告鄞明滿與其前妻即被告蔡素虹離婚
  之前就有協議離婚要將土地過戶給被告蔡素虹以為補償，因為
  被告鄞明滿以前不是很顧家云云，縱屬實情，但其贈與移轉系
  爭土地之無償行為，顯已害及原告之系爭債權，則原告依據上
  開法條規定訴請判決被告二人間就系爭土地於91年12月09日以
  贈與為原因所為之所有權移轉登記，其債權行為及物權行為，
  應予撤銷。被告蔡素虹就系爭土地於91年12月12日所為之所有
  權移轉登記，應予塗銷，核屬有據，為有理由，應予准許。
六、據上論結，本件原告之訴為有理由，依民事訴訟法第78條、
    第85條第1 項前段，判決如主文。
中    華    民    國  100     年    12    月    30    日
                  民事第一庭  法  官  張世賢
正本係照原本作成。
如對判決上訴，須於判決送達後20日內向本院提出上訴狀，其未
表明上訴理由者，應於提出上訴後20日內向本院補提理由書狀（
均須按他造當事人之人數附繕本）。
如委任律師提起上訴者，應一併繳納上訴審裁判費。
中    華    民    國   101    年    1     月    2     日
                              書記官  魏慧夷